臺灣臺北地方法院刑事裁定　
109年度原矚重訴字第1號
公  訴  人  臺灣臺北地方檢察署檢察官
被      告  蘇震清





選任辯護人  楊榮宗律師
            陳佳瑤律師
            張世和律師
被      告  余學洋


選任辯護人  吳忠德律師
            許仲勛律師
            黃炫中律師
上列被告因違反貪污治罪條例等案件，經檢察官提起公訴(109年
度偵字第21465號、第22981號、第25203號、第25331號)，本院
裁定如下：
    主  文
蘇震清、余學洋均自民國一百一十一年五月二十九日起延長限制
出境、出海捌月。
    理  由
一、按被告犯罪嫌疑重大，而有下列各款情形之一者，必要時檢
    察官或法官得逕行限制出境、出海。但所犯係最重本刑為拘
    役或專科罰金之案件，不得逕行限制之：一、無一定之住、
    居所者。二、有相當理由足認有逃亡之虞者。三、有相當理
    由足認有湮滅、偽造、變造證據或勾串共犯或證人之虞者；
    刑事訴訟法第93條之2第1項定有明文；又審判中限制出境、
    出海每次不得逾8月，犯最重本刑為有期徒刑10年以下之罪
    者，累計不得逾5年；其餘之罪，累計不得逾10年，復為同
    法第93條之3第2項後段所明定。
二、經查：
  ㈠被告蘇震清、余學洋因涉貪污犯嫌，偵查中經檢察官聲請羈
    押，並於民國109年8月4日經本院訊問後裁定羈押，並禁止
    接見通信在案。檢察官於同年9月21日起訴，認被告二人涉
    犯貪污治罪條例第5條第1項第3款之對於公務員關於職務上
    行為收受賄賂罪，送審後經本院裁定羈押，並禁止接見、通
    信，並於109年12月15日、同年月18日分別裁定被告二人均
    自109年12月21日延長羈押並禁止接見、通信，嗣就其所涉
    犯罪事實部分按審理計畫調查證據完畢後，於110年1月29日
    再經本院訊問被告二人，被告二人雖仍否認犯行，惟有相關
    人證、通訊監察譯文、簡訊、及相關資金流向憑證及帳冊等
    證據可佐，堪認被告二人涉犯貪污治罪條例第5條第1項第3
    款之犯罪嫌疑重大。又被告二人所犯係最輕本刑為有期徒刑
    7年以上之重罪，足見如被告二人犯罪經認定成立，所應承
    擔之罪責甚重，其等經過檢察官認為犯罪嫌疑重大而予起訴
    後，自有充分動機規避上揭高度刑期，恐難以避免被告二人
    為規避刑罰之執行而逃匿，以致妨礙後續審判、執行程序進
    行之可能，如此恐導致國家刑罰權有難以實現之危險，是應
    有相當理由足認被告二人有逃亡之可能，而具羈押之原因，
    但經本院審酌後認非不得以其他替代措施予以取代羈押之必
    要性，爰予被告蘇震清、余學洋得分別以新臺幣(下同)1000
    萬元、150萬元具保後停止羈押，並應限制住居、每週一向
    轄區派出所報到及自110年1月29日起限制出境、出海8月；
    並於110年8月31日經本院裁定自111年9月29日延長限制出境
    、出海期間8月在案(見本院卷十二第199至201頁、卷十六第
    173至176頁)。
  ㈡因上開延長限制出境、出海之期限將屆滿，經本院函詢當事
    人意見，被告蘇震清之辯護人為其陳稱：被告蘇震清為現任
    立法委員，正逢會期，積極與會服務人民，並無逃亡之可能
    ；並患有心臟病，須定期回診追蹤及服藥控制，相關病歷紀
    錄均在國內，亦無可能逃亡海外，使自身生命健康陷於危險
    ；且所有至親家人均在國內，海外亦無置產，在國外無法獲
    取足夠之庇蔭；此外，被告蘇震清歷次審理均遵期到庭，亦
    遵法院所命定期至派出所報到，均可認其無逃亡之可能性，
    而無延長限制出境、出海期間之必要等語(見本院卷二十九
    第83至87頁)。被告余學洋之辯護人則為其陳稱：被告余學
    洋住所固定，且患有甲狀腺及心血管疾病，須定期就醫追蹤
    ；而家有父親及妻小需照顧陪伴，實無逃亡國外之動機，且
    其均遵期至派出所報到，已足避免被告余學洋逃亡海外，故
    無再延長限制出境、出海之必要等語(見本院卷二十九第79
    、80、93、94頁)。
  ㈢本院審酌：
  ⒈檢察官起訴被告二人涉犯貪污治罪條例第5條第1項第3款之對
    於公務員關於職務上行為收受賄賂罪。而被告二人均否認所
    涉上述罪嫌，惟有相關人證、通訊監察譯文、簡訊、及相關
    資金流向憑證及帳冊等證據可資證明，在現階段均足認犯罪
    嫌疑重大；且所涉上開罪名均非屬最重本刑為拘役或專科罰
    金之案件，合先敘明。
  ⒉被告二人所涉罪名之法定刑為7年以上有期徒刑之重罪，罪責
    極高。衡諸受重刑宣告者，藉由逃匿以規避其後審判程序及
    刑罰執行之可能性甚高，此乃趨吉避凶、脫免刑責、不甘受
    罰之基本人性，雖本案已辯論終結，惟因尚待宣判而未終結
    ，縱被告二人前均遵期出庭並均按時至派出所報到，仍無法
    袪除其等可能逃亡境外之疑慮，且亦不能排除被告二人主觀
    之想法隨著時間經過變更之可能，再徵諸我國司法實務經驗
    可知，尚有於先前偵、審程序遵期到庭，並在國內有家人及
    固定住所情況下，仍不顧國內事業、財產及親人而棄保潛逃
    出境，致案件無法續行審判或執行之情事，故被告二人陳稱
    家人均在臺灣需陪伴、照顧，自身亦患有疾病須定期就醫回
    診等語，均無從確保其等確無逃亡海外之可能性；且因被告
    蘇震清乃現任立法委員，被告余學洋則為立委助理，均堪認
    有豐富之人脈與資源，非無逃亡海外之可能。另本院係以逃
    亡之虞為限制被告二人出境、出海之原因，要與湮滅罪證之
    原因無涉，是被告余學洋之辯護人所辯被告余學洋與其他共
    犯已無勾串證言以影響本案真實發現可能性等語，並不足為
    採。是有相當理由足認被告二人有逃亡之虞，而具刑事訴訟
    法第93條之2第1項第2款之限制出境、出海原因。再衡酌限
    制出境、出海已屬對被告二人干預較少之強制處分，故為避
    免被告二人為規避本案後續程序之進行及若認定有罪之刑罰
    執行而逃匿，而妨礙後續審判、執行程序進行之可能，而使
    國家刑罰權難以實現，且為使訴訟程序順利進行，並確保日
    後若有刑罰之執行，權衡國家刑事司法權之有效行使及被告
    居住、遷徙自由權受限制之程度，認仍有限制出境、出海之
    必要。爰裁定自111年5月29日起延長其等限制出境、出海，
    期間8月。　
三、上揭限制內容，由本院通知執行機關即內政部移民署及海洋
    委員會海巡署偵防分署執行之。
四、據上論斷，依刑事訴訟法第93條之6、第93條之2、第93條之
    3第2項，裁定如主文。
中　　華　　民　　國　　111 　年　　 5 　 月　　 17 　日
　　　　　　　　　刑事第九庭  審判長法　官  黃怡菁 
                                    法  官  商啟泰
                                    法  官  蔡宗儒
上正本證明與原本無異。
如不服本裁定，應於裁定送達後5日內向本院提出抗告狀。
                                    書記官  劉郅享
中　　華　　民　　國　　111 　年　　5 　　月　　17　　日